【裁判字號】    94,訴,950
【裁判日期】    950407
【裁判案由】    加重強盜罪
【裁判全文】
臺灣士林地方法院刑事判決               94年度訴字第950號
公  訴  人  臺灣士林地方法院檢察署檢察官
被      告  丁○○
                    （
指定辯護人  本院公設辯護人甲○○
上列被告因加重強盜罪案件，經檢察官提起公訴（94年度偵字第
13032 號），及移送併案審理（95年度偵字第782 號），本院判
決如下：
    主  文
丁○○連續意圖為自己不法之所有，攜帶兇器，以脅迫至使不能
抗拒，而取他人之物，累犯，處有期徒刑柒年拾月。
扣案之牛排刀壹把沒收。
    事  實
一、丁○○曾於民國91年間因施用毒品案件，經本院以91年度訴
    字第659 號判決處有期徒刑8 月確定，於93年9 月8 日縮刑
    期滿執行完畢。竟仍不知悛悔，基於意圖為自己不法所有之
    概括犯意，持客觀上可作為兇器使用之牛排刀１把，先於94
    年12月12日上午9 時5 分許，至臺北市大同區○○○路○ 段
    83號「OK便利商店」，向店員丙○○借款新臺幣（下同）
    1,000 元，惟遭丙○○拒絕，丁○○即走至購物區佯裝選購
    商品，趁店內其他客人均離去之際，走向櫃檯旁，取出上開
    預藏之牛排刀1 把抵住店員丙○○之左腋下，喝令稱「搶劫
    」，且揚言若不順從即拿刀捅，至使丙○○不能抗拒，退至
    一旁，任由丁○○打開收銀機，並取走收銀機內現金1,500
    元，丁○○得手後即逃離現場。嗣又於同日上午11時55分許
    ，至臺北市○○區○○路33號「7-11便利商店」，趁店內無
    其他客人之際，走向櫃檯旁，取出前述預藏之牛排刀1 把，
    向店員乙○○喝令稱「搶劫」，至使乙○○不能抗拒，打開
    店內之收銀機，任由丁○○取走收銀機內之現金3,300 元，
    丁○○得手後隨即逃離現場。嗣經丙○○、乙○○報案後，
    為警循線於94年12月13日下午1 時30分許，在臺北市○○區
    ○○路108 號前查獲丁○○，並扣得牛排刀1 把及剩餘贓款
    183 元。
二、案經臺北市政府警察局北投分局報請臺灣士林地方法院檢察
    署檢察官偵查起訴，及臺北市政府警察局大同分局報請臺灣
    士林地方法院檢察署檢察官移送併案審理。
    理  由
一、訊據被告丁○○固坦承於前開時、地，持牛排刀搶劫，並自
    行從收銀機內取走現金之事實，惟辯稱：其搶劫其中1 家便
    利商店時，係以右手握住牛排刀刀柄，刀尖向下云云。本院
    公設辯護人則以：依「OK便利商店」店員丙○○之證述內容
    ，可知其係因收銀機內金額不多等考量，始任由被告取走收
    銀機內現金，並非被告之行為已達於使被害人不能抗拒之程
    度；又被告於「7-11便利商店」內雖手持牛排刀，然其刀尖
    向下，並未指向店員乙○○，亦無揮舞之動作，且距離乙○○有相當之距離，亦未使乙○○達於不能抗拒之程度，故被
    告之行為應不成立加重強盜罪等語，為被告辯護。
二、按強盜罪係以強暴、脅迫或他法，使人不能抗拒而取其財物
    或使其交付為構成要件。恐嚇罪係以威嚇手段，使人畏懼而
    交付所有物，其交付與否，被害人尚有意思之自由者，為構
    成要件。故以脅迫行為使人交付所有物，有時雖近似恐嚇，
    若被害人已喪失意思自由時，即已達於強盜之程度，至加暴
    行於被害人使之不能抗拒而強取財物者，其應成立強盜罪，
    更不待言。最高法院著有21年上字第1115號判例可資參照。
    又強盜罪之強暴、脅迫，以所施用威嚇之程度，客觀上足以
    壓抑被害人之意思，至使不能抗拒為已足。至施用之威嚇手
    段，客觀上是否足以壓抑被害人之意思自由，應依一般人在
    同一情況下，其意思自由是否因此受壓制為斷，不以被害人
    之主觀意思為準（最高法院87年度臺上字第3705號判決意旨
    參照）。經查：
  (一)被告丁○○於94年12月12日上午9 時5 分許，至臺北市大同
    區○○○路○ 段83號「OK便利商店」，先向店員丙○○稱欲
    借款1,000 元，惟遭拒絕，其遂走至購物區佯裝選購商品，
    趁店內其他客人均離去之際，走向櫃檯旁，取出預藏之牛排
    刀1 把抵住店員丙○○之左腋下，喝令稱「搶劫」，且揚言
    若不順從即拿刀捅，丙○○遂退至一旁，任由被告打開收銀
    機，取走收銀機內現金1,500 元等情，業據證人丙○○於本
    院結證綦詳（見本院卷第39、42頁），且經被告自白不諱，
    復有扣案之牛排刀1 把足資佐證，則被告確有上開行為，應
    堪認定。本院斟酌被告對店員丙○○之脅迫情形，係趁四下
    無人之時，以刀尖銳利、刀刃呈鋸齒狀之牛排刀1 把，直接
    抵住女性店員丙○○之左腋下，且當時丙○○僅身穿2 件薄
    衣（見本院卷第39頁），被告持刀抵觸之腋下位置，復為接
    近足以致命之胸腔部位，及櫃檯空間狹小，一旦遭刀械抵制
    ，幾無處逃脫等客觀情狀，認一般人在此情況下，其意思自
    由應已受相當之壓制，而無從抗拒，被告以前揭方式脅迫店
    員丙○○，自已達使丙○○不能抗拒之程度。至證人丙○○
    雖稱其係因為認識被告，所以並不害怕，如果是被別人拿刀
    抵住就會害怕，其當時沒有反抗係因收銀機裡沒多少錢等語
    ，然被告前開行為，在客觀上已足壓制一般人之意思自由，
    使被害人不得不從，前已詳述，自不能僅因丙○○常見被告
    來店消費，較無懼心，即認被告之行為尚未達使人不能抗拒
    之程度，辯護人所辯，尚不足採。
  (二)再查，被告丁○○於94年12月12日上午11時55分許，至臺北
    市○○區○○路33號「7-11便利商店」，趁店內無其他客人
    之際，走向櫃檯，取出前述預藏之牛排刀1 把，向店員乙○○喝令稱「搶劫」，乙○○遂打開店內收銀機，任由被告丁○○取走收銀機內之現金3,300 元等情，業據證人乙○○於
    本院結證綦詳（見本院卷第73頁），且經本院當庭播放勘驗
    前述「7-11便利商店」內之監視錄影帶確認無訛，製有勘驗
    筆錄1 份在卷可稽（見本院卷第44頁），並有扣案之牛排刀
    1 把可資佐證，被告確有上開行為，應堪認定。又被告雖辯
    稱其當時之持刀姿勢為刀尖向下，並未指向店員乙○○云云
    ，且經本院當庭勘驗「7-11便利商店」內監視錄影帶之結果
    ，被告確係以刀尖朝下之姿勢握住刀柄（見本院卷第44頁）
    ，然衡諸被告乃係趁店內無其他客人時，走近女性店員乙○○所站立之櫃檯，且其手持之牛排刀刀尖銳利、刀刃呈鋸齒
    狀，縱係以刀尖朝下之方式持握刀柄，仍有相當之殺傷力，
    又被告與被害人乙○○之距離僅有約半公尺之隔，稍微伸手
    即能輕易刺擊乙○○身體，而觀諸上開監視錄影帶畫面，被
    告確曾以「向下比刺」之方式揮舞牛排刀，以恫嚇乙○○，
    及櫃檯空間狹小，僅有單一出入口，逃脫困難等客觀情形，
    足認被告施用之前述威嚇手段，在客觀上已足以壓抑被害人
    之意思自由，使被害人達於不能抗拒之程度。辯護人以被告
    刀尖向下為由，辯稱被告所為尚未使被害人不能抗拒等語，
    應非可採。本件事證明確，被告犯行洵堪認定，應依法論科
    。
三、按刑法第321 條第1 項第3 款所謂之兇器，其種類並無限制
    ，凡客觀上足對人之生命、身體、安全構成威脅，具有危險
    性之器械均屬之。查被告丁○○攜帶之牛排刀為金屬材質，
    刀尖銳利、刀刃呈鋸齒狀，有扣案之牛排刀1 支及照片1 幀
    可資參佐，在客觀上顯足對人之生命、身體、安全構成威脅
    ，而具有危險性，應屬兇器無疑。是核被告丁○○所為，係
    犯刑法第330 條第1 項之加重強盜罪。被告先後2 次加重強
    盜犯行，時間緊接，手法相似，所犯構成要件相同，顯係基
    於概括犯意為之，為連續犯，應以情節較重之第1 次持刀抵
    住丙○○腋下而取走現金之一罪論處，並依刑法第56條之規
    定加重其刑。又被告於94年12月12日上午9 時5 分許，在臺
    北市大同區○○○路○ 段83號「OK便利商店」內強盜財物之
    犯行，雖未據公訴人起訴，惟該部分與已起訴且經本院論罪
    科刑之犯罪事實間具有連續犯之裁判上一罪關係，並經檢察
    官移送併案審理，自為起訴效力所及，而應由本院併予審理
    ，附此敘明。末查，被告有事實欄所載之犯罪科刑及執行情
    形，有臺灣高等法院被告前案紀錄表1 份存卷可按，其於受
    有期徒刑執行完畢後，5 年以內再犯本件有期徒刑以上之罪
    ，為累犯，應依刑法第47條之規定，遞予加重其刑。爰審酌
    被告僅因經濟狀況不佳，缺錢花用，竟持刀連續強劫財物，
    危害他人之生命、財產安全及社會治安甚鉅，惟事後業已坦
    承犯行，甚具悔意，且所得財物不多，及其犯罪之動機、目
    的、手段、智識程度、素行、生活狀況等一切情狀，量處如
    主文所示之刑，以資懲儆。扣案之牛排刀1 把為被告所有，
    且係供其犯罪所用之物，業據被告供明在卷，應依刑法第38
    條第1 項第2 款之規定宣告沒收。
據上論結，應依刑事訴訟法第299 條第1 項前段，刑法第330 條
第1 項、第56條、第47條、第38條第1 項第2 款，判決如主文。
本案經檢察官陳銘鋒到庭執行職務。
中    華    民    國    95    年    4     月    7     日
                  刑事第二庭審判長法  官  林清吉
                                  法  官  賴邦元
                                  法  官  馬傲霜
以上正本證明與原本無異。
如不服本判決，應於判決送達後10日內，向本院提出上訴狀。
                            書記官  陳玉瓊
中    華    民    國    95    年    4     月    7     日
附錄本判決論罪科刑依據之法條：
刑法第330條第1項
  犯強盜罪而有第321 條第1 項各款情形之一者，處7 年以上有
  期徒刑。


司法院資訊處製作；財團法人民間司法改革基金會備份。
